【裁判字號】    98,交抗,1659
【裁判日期】    980708
【裁判案由】    違反道路交通管理處罰條例
【裁判全文】
臺灣高等法院交通事件裁定            98年度交抗字第1644號
                                    98年度交抗字第1659號
                                    98年度交抗字第1660號
                                    98年度交抗字第1661號
抗  告  人
即受處分人  甲○○○
代  理  人  邱顯欽
上列抗告人因違反道路交通管理處罰條例案件，不服臺灣桃園地
方法院，中華民國98年6月3日所為裁定（98年度交聲字第1188號
、1191號、1192號、1193號，原處分案號：交通部公路總局新竹
區監理所壢監裁字第53-ZFB061399號、53-Z00000000號、53-ZHB
089795號、第53-ZFC069447號裁決處分），提起抗告，本院裁定
 如下：
    主  文
抗告駁回。
    理  由
一、原處分意旨略以：異議人即受處分人甲○○○所有車號CP-1
    768 號之自用小客車，分別於下列時、地有超速之違規行為
    ，經舉發後，續為原處分機關查核違規行為屬實，分別裁處
    如下：
  民國（下同）97年8月4日下午2時20分許，行經國道3號公路
    北上307.5 公里處，經內政部警政署國道公路警察局（下稱
    公路警察局）第八警察隊以雷達測速儀測定、照相採證後舉
    發「限速110公里，經雷達測定行速為150公里，超速40公里
    」之違規，經查異議人違規情狀屬實，故依道路交通管理處
    罰條例第33條第1項第1款之規定，於98年2 月11日以壢監裁
    字第裁53-ZHB089795號裁決處分裁處異議人罰鍰新臺幣（下
    同）6,000元並記違規點數1點。
  97年9 月24日下午1 時55分許，行經國道3 號公路北上57公
    里處，經公路警察局第六警察隊（龍潭分隊）以雷達測速儀
    測定、照相採證後舉發「限速110 公里，經雷達測定行速為
    124 公里，超速14公里」之違規，經查異議人違規情狀屬實
    ，故依同條例第33條第1 項第1 款之規定，於98年2 月11日
    以壢監裁字第裁53-ZFB061399號裁決處分裁處異議人罰鍰3,
    000 元並記違規點數1 點。
  97年10月8 日上午11時15分許，行經國道3 號公路北上57公
    里處，經公路警察局第六警察隊（龍潭分隊）以雷達測速儀
    測定、照相採證後舉發「限速110 公里，經雷達測定行速為
    157 公里，超速47公里」之違規，經查異議人違規情狀屬實
    ，故依同條例第33條第1 項第1 款之規定，於98年2 月11日
    以壢監裁字第裁53-Z00000000號裁決處分裁處異議人罰鍰5,
    000 元並記違規點數1 點。
  98年1 月9 日晚間9 時18分許，行經國道3 號公路南下81.5
    公里處，經公路警察局第六警察隊（竹林分隊）以雷達測速
    儀測定、照相採證後舉發「限速110 公里，經雷達測定行速
    為124 公里，超速14公里」之違規，經查異議人違規情狀屬
    實，故依同條例第33條第1 項第1 款之規定，於98 年4月30
    日以壢監裁字第裁53-ZFC069447號裁決處分裁處異議人罰鍰
    3,000 元。
二、異議意旨則以：上開、之舉發通知單檢附之採證照片實
    屬同一，顯係重覆舉發。且各次舉發之舉發通知單均未送達
    異議人，致異議人不知裁罰事實。且測速自動照相機未經有
    公信力之廠商檢驗認證，令異議人難以甘服云云。
三、原裁定意旨略以：
  (一)按汽車行駛於高速公路、快速公路或設站管制之道路，不遵
    使用限制、禁止、行車管制及管理事項之管制規則而有行車
    速度超過規定之最高速限或低於規定之最低速限之行為者，
    處汽車駕駛人3,000元以上6,000元以下罰鍰，並記違規點數
    1 點，此觀道路交通管理處罰條例第33條第1項第1款、第63
    條第1項第1款規定甚明。次按於應送達處所不獲會晤應受送
    達人時，得將文書付與有辨別事理能力之同居人、受僱人或
    應送達處所之接收郵件人員；送達，不能依前2 條規定為之
    者，得將文書寄存送達地之地方自治或警察機關，並作送達
    通知書2份，1份黏貼於應受送達人住居所、事務所、營業所
    或其就業處所門首，另1 份交由鄰居轉交或置於該送達處所
    信箱或其他適當位置，以為送達。前項情形，由郵政機關為
    送達者，得將文書寄存於送達地之郵政機關，行政程序法第
    73條第1項、第74條第1項及第2 項，亦分別定有明文。另按
    行政機關依行政程序法而為文書之送達，專依該法律之規定
    ，且該法並無準用民事訴訟法或刑事訴訟法關於寄存送達自
    寄存之日起10日生效規定之規定，是文書合法寄存送達後，
    當自寄存之日起即時生效，並非於寄存之日起算10日生效，
    或自受送達人實際領取文書之日起生效（臺灣高等法院97年
    法律座談會第42、43號提案研討結果亦同此意見）。
  (二)原處分機關98年2 月11日壢監裁字第裁53-ZFB061399號、壢
    監裁字第裁53-Z00000000號、壢監裁字第裁53-ZHB089795號
    等三裁決處分：
    此部分異議所據裁決處分之處分書，已由中華郵政股份有限
    公司投遞人員於98年2 月16日以寄存送達方式送達至異議人
    於車輛監理機關登記之戶籍地址桃園縣平鎮市○○里○○街
    87巷2 號，此有上開裁決處分書之送達證書附卷可稽（見原
    審卷第16頁反面），是斯時即生合法送達之效力。又汽車駕
    駛人之住址有變更者，應填具異動登記書，檢同身分證或戶
    口名簿，向公路監理機關申請，道路交通安全規則第75條第
    1 款定有明文。是異議人倘有遷徙住所事實，自負有依該條
    規定辦理住址變更異動之義務，否則其片面遷徙住所又不依
    法辦理異動，交通監理機關又有何管道得知異議人住所變更
    之事實，自僅能就異議人原登記車籍地或異議人之住所地送
    達文書，此時倘異議人無從親自收受文書，其不利益自當歸
    由未盡申請地址異動義務之異議人自行承擔。查異議人現於
    車輛監理機關登記之住所地仍為桃園縣平鎮市○○里○○街
    87巷2 號，迄今仍未變更，此有卷附內政部警政署國道公路
    警察局舉發違反道路交通管理事件查詢結果列印單、汽車車
    籍查詢結果列印單在卷可查（見原審卷第19頁反面、20頁反
    面、第26頁反面），則倘異議人片面遷移實際住居所，卻未
    同時向車輛監理機關申辦異動，終致未實際收受裁決書，此
    不利益應由異議人自行承擔。再以，異議人係居住於桃園縣
    平鎮市，按法院訴訟當事人在途期間標準第4條第1款第2 目
    及第2條第1款之規定，須扣除在途期間1 日，故異議人如欲
    聲明異議，其異議聲明書狀至遲應於接到裁決書之翌日起20
    日並加計1日之在途期間，即於98年3月9 日前為之，然異議
    人竟遲至98年5月4日始向具狀向原處分機關表明聲明異議意
    旨（此有蓋於異議人聲明異議狀之原處分機關收狀日期章可
    參），顯已逾法定聲明異議之不變期間，而不合法律上程式
    ，且無從補正，揆諸前揭說明，此部份異議均予駁回。
  (三)原處分機關98年4月30日壢監裁字第裁53-ZFC069447 號裁決
    處分：
    本件異議人於98年1月9日晚間9時18分許，駕駛車號CP-1768
    號之自用小客車，行經國道3 號公路南下81.5公里處時，經
    公路警察局第六警察隊（竹林分隊）以雷達測速儀照相採證
    後舉發「限速110公里，經雷達測定行速為124公里，超速14
    公里」之違規，嗣經原處分機關依道路交通管理處罰條例第
    33條第1項第1款規定，以上開裁決處分裁處異議人罰鍰3,00
    0 元，此有舉發通知單檢附之採證照片、上開裁決處分之裁
    決書在卷可佐（見原審卷第17頁、34頁）。本件舉發員警認
    定異議人斯時行車速度為時速124 公里，係以設置該處之雷
    達測速儀所拍攝照片為憑。至其原理，係由測速儀發射雷射
    光束鎖定異議人車輛後回傳至該測速儀，通過高速運算計算
    時間距離，再藉其內電腦計算異議人車輛當時行速，再予拍
    照存證。而本件雷達測速儀係GATSOMETER牌、24.125GHz（K
    -Band）照相式雷達測速儀，甫於97年3月25日由經濟部標準
    檢驗局檢定合格，有效期限至98年3 月31日，亦有舉發機關
    公路警察局第六警察隊所提經濟部標準檢驗局核發之雷達測
    速儀檢定合格證書1 紙在卷可稽（見原審卷第19頁）。異議
    人為警舉發時，舉發單位使用之雷達測速儀既仍在有效之使
    用期限內，復無證據證明該機器有故障之虞，是所測得之數
    據尚屬可信。復以雷達測速儀係以雷射光束（不見光）直接
    瞄準行進中之車輛，屬「單點單台」之測速方式，車輛如有
    超出設定之速限即立刻鎖定，而雷射是屬於直線不易擴散的
    光束，車流量大小、旁邊是否另有他車行經，均不影響測速
    之準確性，足見警員取締本件異議人駕車超速違規並無誤判
    之虞。是異議人上揭辯解，毫無足採，其行車確有違反道路
    交通管理處罰條例第33條第1項第1款之規定，至為明確，應
    依法裁罰。
  (四)綜上所述，就上揭一之至部分，異議不合法律程式且無
    從補正，應予駁回。就一之部分，異議人確有於98年1月9
    日晚間9 時18分許駕駛上開車輛於上開國道高速公路路段超
    速違規，至為明確。原處分機關依道路交通管理處罰條例第
    33條第1項第1款之規定，裁處異議人罰鍰3,000 元，固非無
    見，惟竟漏依同條例第63條第1項第1款規定，記異議人違規
    點數1 點，則有未合。異議人對此聲明異議，雖無理由，惟
    原處分既有上開可議之處，原審乃依法撤銷原處分機關就一
    之部分所為之裁罰，並依道路交通管理處罰條例第33條第
    1項第1款及同條例第63條第1項第1款規定，裁處異議人罰鍰
    3,000元，併記違規點數1點。
四、抗告意旨略以：98年2月11日、同年4月30日抗告人所查詢之
    違規查詢報表均清楚記載該違規單據迄今都未送達予抗告人
    ，如何認是抗告人之過失，其應歸責於監理站之疏失，並未
    送達抗告人處所，怎能依行政程序法之規定即代表抗告人已
    收受送達？刑事訴訟法亦明文規定，公文書之送達應由當事
    人或家人代收，若無簽收回條，則自不能認定業已合法送達
    。再觀附件所呈該汽車CP-1768 號，業已於前聲明異議該車
    係為一前一後的快門所照的相片，背景相同可看右後輪及白
    色的分道線所差的距離如此短距，為連續拍攝而成的傑作，
    且自線條與車的寬度都完全相同，事隔將近半個月，還能如
    此的完全吻合同地點同背景同車道及同自線條，此已非巧合
    所得解釋，且何以該相片一張明亮，另一張就用成暗暗的且
    將右上角的字幕故意塗抹致無法辨識，抗告人實難令甘服云
    云。
五、經查：
  (一)抗告人雖一再爭執因監理站疏失，致其並未收受本件交通事
    件之違規單據，然舉發機關逕行舉發抗告人所有之 CP-1768
    號自用小客車有上揭一之至部分之違規行為，原處分機
    關就前開違規行為於98年2月11日所為之壢監裁字第裁53-ZF
    B061399號、壢監裁字第裁53-Z00000000號、壢監裁字第裁5
    3-ZHB089795號處分書，於98年2月16日以寄存送達方式送達
    至抗告人車籍地址之桃園縣平鎮市○○里○○街87巷2 號，
    另於98年4 月30日所為之壢監裁字第裁53-ZFC069447號裁決
    處分，則於98年5月6日送達於抗告人位於桃園縣中壢市○○
    ○街9 號住處，由其家屬簽收無訛，亦有上開裁決處分書之
    送達證書各乙紙附卷可稽（見原審卷第16頁反面、本院卷第
    11頁），足見原處分機關已依法寄送前開違規事件之違規行
    為裁決書，惟因抗告人變更車籍地址，未向車輛監理機關申
    辦異動，終致未實際收受部分裁決書，既因可歸責於抗告人
    之事由，致其未實際收受違規單據，此不利益自應由抗告人
    自行承擔，況原處分機關依法以寄存送達之方式送達前開部
    分裁決書，自生合法送達之效力，抗告人徒謂因可歸責於監
    理站之疏失，未將違規單據送達抗告人處所，指摘未經當事
    人或家屬簽收，非屬合法送達云云，尚難遽採。至卷附違規
    查詢報表狀態欄內之記載，僅屬監理機關內部作業之電腦資
    料，如未及更新而與實際送達狀況不符時，仍應以實際送達
    狀況為據，抗告人執此指摘原處分機關並未合法送達裁決書
    類云云，亦難憑採。
  (二)另抗告人爭執上開一之、部分違規舉發通知單檢附之採
    證照片實屬同一乙節，然經原舉發機關加洗採證照片後，公
    警局交字第ZFB061399 號違規單所舉發之採證照片右上部可
    顯示車速為A000+124=124（車速124公里），時間為0000000
    00000（97年9月24日13時55分55秒）與公警局交字第Z00000
    000號違規單所舉發之採證照片右上部所測車速為A000+157=
    157（車速157公里），時間為000000000000（97 年10月8日
    11時15分56秒），前後時間、車速均有不同，為不同之違規
    行為等情，此有內政部警政署國道公路警察局第六警察隊98
    年4 月16日公警六交字第0980670692號函、違規查詢資料及
    舉發照片在卷可憑（見原審卷第33頁、38至39頁），且由卷
    附舉發照片所示，前後二張照片顯示日照強烈程度明顯不同
    、車體陰影亦因日照時間不同而有差異，另97年10月8 日採
    證照片副駕駛座右方車窗係呈開啟狀態，而同年9 月24日採
    證照片所示之右方車窗則明顯為關閉狀態，倘若前開二張採
    證照片係連續拍攝而得，則在雷達測速儀連續拍攝之極短時
    間，當無可能係因快速開閉車窗所致，足見前開二張採證照
    片，應非同時連續所攝，至該採證照片背景極為相似，此或
    因該固定式雷達測速儀所攝角度、範圍係屬固定所致，抗告
    人執此指摘前開二張採證照片係連續拍攝而得，係重覆舉發
    云云，亦難遽採。況抗告人就上揭一之至部分之異議，
    已因逾越法定聲明異議之不變期間，異議不合法律程式且無
    從補正，抗告人徒為實體爭執，仍難遽而為有利於其之認定
    。
六、從而，原審以原處分機關認抗告人所有車號CP-1768 號之自
    用小客車確有上揭一之至部分之違規行為，分別就上揭
    一之至部分，裁罰6,000元、3,000元、5,000 元，並各
    記違規點數1 點，抗告人雖就前開處分提出異議，然逾越法
    定聲明異議之不變期間，其異議不合法律程式且無從補正，
    應予駁回；另就一之部分，抗告人確有於98年1月9日晚間
    9 時18分許駕駛上開車輛於上開國道高速公路路段超速違規
    ，原處分機關就抗告人一之部分之違規行為，依道路交通
    管理處罰條例第33條第1項第1 款之規定，裁處罰鍰3,000元
    ，卻漏依同條例第63條第1項第1款規定，記違規點數1 點部
    分，則有未合。原法院基於以上之認定，撤銷該部分之原處
    分，諭知裁處抗告人罰鍰3,000元，併記違規點數1點。並無
    不合。原裁定已詳述認定抗告人違規之理由與證據，並說明
    原處分於法有據，而駁回異議，核其認事用法並無違誤。抗
    告人徒為爭執，指摘原裁定不當，提起抗告，為無理由，應
    予駁回。
據上論結，應依道路交通案件處理辦法第26條，刑事訴訟法第41
2條，裁定如主文。
中    華    民    國    98    年     7    月     8    日
                  刑事第十庭    審判長法  官 楊炳禎
                                      法  官 陳春秋
                                      法  官 李春地
以上正本證明與原本無異。
不得再抗告。
                                      書記官 蘇秋
中    華    民    國    98    年    7     月    8     日


司法院資訊處製作；財團法人民間司法改革基金會備份。
